【裁判字號】    97,訴,471
【裁判日期】    970630
【裁判案由】    偽造文書等
【裁判全文】
臺灣新竹地方法院刑事判決               97年度訴字第471號
    公  訴  人  臺灣新竹地方法院檢察署檢察官
    被      告  乙○○
                （現因另案在臺灣台中監獄台中分監執行中）
上列被告因偽造文書等案件，經檢察官提起公訴（96年度偵字第
6528號），本院依簡式審判程序判決如下：
    主  文
乙○○犯如附表三各編號所示之罪，主文及刑度各如附表三各編
號所示。應執行有期徒刑壹年陸月。偽造之「丙○○」國民身分
證正本、汽車駕駛執照正本、「丙○○」印章、扣案之偽造之「
甲○○」國民身分證正本、全民健康保險卡正本、「甲○○」印
章各壹枚；及附表一編號1、2所示之偽造簽名、印文；附表二編
號1、2、3所示之偽造簽名；暨臺灣土地銀行東新竹分行戶名丙○○、帳號000-000000000號之存摺壹本、提款卡壹枚，均沒收
。
    事  實
一、緣乙○○前於民國96年9月初某日，見某報紙廣告版刊登徵
    求司機廣告，乃撥打該廣告所載電話向綽號「阿弟仔」之年
    籍不詳成年男子表明欲應徵工作後，嗣於96年9月中旬某日
    ，「阿弟仔」向乙○○提出加入其所屬詐欺集團之邀約，並
    約定冒名開立1個銀行帳戶可得新臺幣（下同）1000元至200
    0元之報酬，乙○○因缺錢花用乃予以應允，並與「阿弟仔
    」及綽號「明哥」之年籍不詳之成年男子所屬之詐欺集團成
    員，基於行使偽造特種文書、行使偽造私文書及意圖為自己
    不法所有之詐欺犯意聯絡，共同於96年9月中旬某日，由「
    阿弟仔」帶同乙○○前往台中市區拍照，再由「阿弟仔」、
    「明哥」等詐騙集團成員將乙○○照片掃瞄至偽造之「丙○○」國民身分證正本、黏貼至「丙○○」汽車駕駛執照正本
    ，另掃瞄至「甲○○」國民身分證正本、全民健康保險卡正
    本上，復以不詳方式偽刻「丙○○」、「甲○○」印章各1
    枚後，再與乙○○聯絡至臺中市○○路與忠明南路交岔口及
    臺中市內某加油站等地，由「明哥」、「阿弟仔」交付上開
    經偽造之「丙○○」、「甲○○」證件及印章予乙○○，由
    乙○○負責前往金融機構開戶，作為人頭帳戶使用。乙○○
    分別為下列行為：
（一）乙○○於96年9月27日中午12時14分許，持上開偽造之「
      丙○○」國民身分證正本、汽車駕駛執照正本及偽刻之印
      章各1枚（均未扣案），前往新竹市○○路22號之臺灣土
      地銀行東新竹分行（下稱土地銀行東新竹分行），冒用「
      丙○○」名義開立帳戶，並在具有私文書性質之附表一編
      號1、2所載之開戶資料上偽造「丙○○」簽名、印文後，
      同時將上開偽造之「丙○○」國民身分證正本、汽車駕駛
      執照正本之特種文書及偽造之附表一編號1、2所載之私文
      書交付予不知情之銀行行員而行使之，因而開立土地銀行
      東新竹分行、戶名丙○○、帳號000-000000000號帳戶，
      足生損害於丙○○、土地銀行、監理機關及戶政機關對於
      銀行帳戶、駕駛執照、國民身分證管理之正確性。
（二）乙○○冒名開戶而取得上開「丙○○」帳戶之存摺、提款
      卡（含密碼）後，旋即轉交予「阿弟仔」、「明哥」作為
      詐欺取財之犯罪工具，而「阿弟仔」、「明哥」所屬詐欺
      集團成員於96年10月4日上午9時許，假冒監理站人員，在
      不詳地點撥打電話予曾春英，佯稱曾春英名下車輛，有多
      項違規罰款未繳，繼由另名詐欺集團成員自稱警員「江博
      元」，撥打電話予曾春英，謊稱曾春英積欠監理站違規罰
      款共80萬元未繳，要求曾春英至銀行匯款繳費，致曾春英
      陷於錯誤，在接獲電話後，旋於同日即96年10月4日中午
      12時32分許，在新竹縣湖口鄉○○路76號之臺灣土地銀行
      新工分行內，依詐騙集團成員指示，以臨櫃無摺存款之方
      式，存款80萬元至上開「丙○○」之帳戶內，詐騙集團成
      員旋於1小時內將款項提領一空。
（三）乙○○另於96年10月31日上午10時50分許，復持偽造之「
      甲○○」國民身分證正本、全民健康保險卡正本及偽刻之
      印章各1枚，再次前往上開土地銀行東新竹分行，冒用「
      甲○○」名義開立帳戶，並在具有私文書性質之附表二編
      號1、2、3所載之開戶資料上偽造「甲○○」簽名後，同
      時將上開偽造之「甲○○」國民身分證正本、全民健康保
      險卡正本之特種文書及偽造之附表二編號1、2、3所載之
      私文書交付予不知情之銀行行員而行使之，足生損害於甲○○、土地銀行、中央健康保險局及戶政機關對於銀行帳
      戶、全民健康保險卡、國民身分證管理之正確性。惟因櫃
      檯行員陳莉玲發覺有異乃報警處理，始循線查悉上情，並
      扣得偽造之「甲○○」國民身分證正本、全民健康保險卡
      正本及印章各1枚。
二、案經丙○○訴由新竹市警察局第二分局報告臺灣新竹地方法
    院檢察署檢察官偵查起訴。
    理  由
甲、程序部分
    本件被告乙○○所犯行使偽造特種文書、行使偽造私文書、
    詐欺取財等罪，係非死刑、無期徒刑、最輕本刑為3年以上
    有期徒刑之罪，被告於本院準備程序進行中，就被訴事實為
    有罪之陳述，經本院合議庭認合於刑事訴訟法第273條之1第
    1 項之規定，裁定進行簡式審判程序。
乙、實體部分
一、訊據被告乙○○對於事實一（一）、（二）、（三）所載之
    犯罪行為，於本院準備程序、審理中均自白認罪，並有下列
    證據可資佐證：
（一）業據告訴人丙○○、被害人甲○○於警詢中指訴：並未於
      前揭時地開立銀行帳戶，其所有之證件亦未遺失等語在卷
      可稽（見96偵6528：12至14頁、15至16頁），並經被害人
      曾春英於警詢中指述遭詐騙而無摺存款80萬元之情節在卷
      可憑（見96偵6528：17至19頁），且經證人即土地銀行東
      新竹分行行員陳莉玲於警詢中證述被告冒名開戶、遭識破
      之過程在卷可查（見96偵6528：22頁）。
（二）另有附表一編號1、2及附表二編號1、2、3所示之私文書
      附卷可稽（見96偵6528：31-2、32、33頁及本院卷：45、
      48頁）；新竹縣政府警察局竹北分局新工派出所受理詐騙
      帳戶通報警示簡便格式表1紙、臺灣土地銀行存摺類存款
      憑條1紙（見96偵6528：20、21頁）；及臺灣土地銀行東
      新竹分行戶名丙○○、帳號000-000000000號帳戶之交易
      明細（見本院卷：49頁）附卷可稽。
（三）復有告訴人丙○○之真正國民身分證、汽車駕駛執照影本
      （見96偵6528：34至35頁）及偽造之國民身分證、汽車駕
      駛執照影本（見96偵6528：36頁）；暨被害人甲○○之真
      正國民身分證、全民健康保險卡影本（見96偵6528：37頁
      ）及偽造之國民身分證、全民健康保險卡影本（見96偵65
      28：38頁）在卷可參。再經本院互核丙○○之上開證件內
      容，除改為被告之照片外，國民身分證背面之出生地、汽
      車駕駛執照正面之有效日期、發照日期、管轄編號、背面
      之印製號碼均不相同；再互核甲○○之上開證件內容，除
      改為被告之照片外，國民身分證正面之發證日期、全民健
      康保險卡正面之編號均不相同，是認被告所行使之上開丙○○、甲○○之證件確係偽造之特種文書，應堪認定。
（四）此外，有偽造之「甲○○」國民身分證正本、全民健康保
      險卡正本及偽刻之甲○○印章各1枚扣案可資佐證。
（五）是認被告上開自白內容應與事實相符，從而，本件事證已
      臻明確，被告行使偽造特種文書、行使偽造私文書及詐欺
      取財等犯行，均堪予認定，自應依法予以論罪科刑。
二、論罪科刑
（一）按行為後法律有變更者，適用行為時之法律。但行為後之
      法律有利於行為人者，適用最有利於行為人之法律，刑法
      第2條第1項定有明文。查被告冒用告訴人丙○○、被害人
      甲○○身分而行使偽造之國民身分證後，戶籍法於97年5
      月28日經總統公布修正，並於97年5月30日施行，其中新
      增第75條之意圖供冒用身分使用，而偽造或行使偽造國民
      身分證罪。本件被告行為時之刑法第216、212條規定行使
      偽造特種文書罪之法定刑為「1年以下有期徒刑、拘役或3
      百元以下罰金」；及現行之戶籍法第75條第2項、第1項之
      意圖供冒用身分使用，而行使偽造國民身分證罪之法定刑
      為「5年以下有期徒刑、拘役或科或併科新臺幣50萬元以
      下罰金」。茲比較上開新舊法後，以行為時之刑法第216
      、212條規定較有利於被告，爰依刑法第2條第1項前段之
      規定，適用較有利於被告之刑法第216、212條規定，先予
      敘明。
（二）被告為事實一（一）、（三）所載行為，各係犯刑法第21
      6條、第212條之行使特種文書罪、第216條、第210條之行
      使偽造私文書罪。被告偽造印章、印文、簽名行為，為其
      偽造私文書之階段行為；又其偽造特種文書、偽造私文書
      之低度行為，為行使偽造特種文書、行使偽造私文書之高
      度行為所吸收，均不另論罪。起訴書認應另論刑法第217
      條之偽造印章、印文及署押罪嫌，應屬贅載，業經公訴人
      當庭更正，併此敘明。
（三）被告為事實一（二）所載行為，係犯刑法第339條第1項之
      詐欺取財罪。
（四）被告與「阿弟仔」、「明哥」等成年男子間，就上開行使
      偽造特種文書罪、行使偽造私文書罪、詐欺取財罪，均有
      犯意之聯絡及行為之分擔，皆為共同正犯。
（五）被告於事實一（一）時，同時行使偽造之「丙○○」國民
      身分證正本、汽車駕駛執照正本之特種文書及偽造之附表
      一編號1、2所載之私文書；其為事實一（三）時，同時行
      使偽造之「甲○○」國民身分證正本、全民健康保險卡正
      本之特種文書及偽造之附表二編號1、2、3所載之私文書
      ，各係以一行為同時觸犯行使偽造特種文書罪、行使偽造
      私文書罪，為想像競合犯，各論以情節較重之行使偽造私
      文書罪。
（六）被告所犯2次行使偽造私文書罪、1次詐欺取財罪，犯意各
      別，行為互殊，應予分論併罰。
（七）爰審酌被告為圖小利，願為詐騙集團分擔冒名前往金融機
      構開戶之犯行，除造成告訴人丙○○、被害人甲○○所受
      冒名之損害外，更加造成被害人曾春英財產上重大損害，
      又被告持假證件、冒名開戶之犯罪手法，完全隱藏真正姓
      名、年籍資料，增加檢警機關查緝之困難，本案如非臺灣
      土地銀行行員機警而報警查獲被告，被告仍逍遙法外而不
      知自制，雖被告所得財物非鉅，卻因被告之冒名開戶而造
      成上開重大危害，可認被告之惡性不容小覷，暨審及被告
      犯後態度等一切情狀，認公訴人求處有期徒刑1年6月尚屬
      允當，爰分別量處如主文所示之刑，並定其應執行之刑。
三、沒收部分
（一）扣案之偽造「甲○○」印章1枚；及未扣案之偽造「丙○○」印章1枚；暨附表一、二各編號所示之偽造簽名、印
      文，均應依刑法第219條規定，併予宣告沒收。
（二）扣案之偽造之「甲○○」國民身分證正本、全民健康保險
      卡正本；及未扣案之偽造「丙○○」國民身分證正本、汽
      車駕駛執照正本，均為被告或共犯所有、供被告犯本案事
      實一（一）、（三）犯行所用之物，復查無其他積極證據
      足認「丙○○」之國民身分證正本、汽車駕駛執照正本業
      已滅失，均依刑法第38條第1項第2款之規定，併予宣告沒
      收。
（三）另被告冒名而開立之臺灣土地銀行東新竹分行戶名丙○○
      、帳號000-000000000號帳戶之存摺1本、提款卡1枚，業
      經臺灣土地銀行東新竹分行交付被告所有，或屬被告、共
      犯所有之物，且係被告因犯事實一（一）之罪所得之物、
      亦係供被告或共犯犯本案事實一（二）犯行所用之物，復
      查無其他積極證據足認業已滅失，依第38條第1項第3款、
      第2款之規定，併予宣告沒收。
三、據上論斷，應依刑事訴訟法第273條之1第1項、第299條第1
    項前段，刑法第2條第1項前段、第28條、第216條、第210條
    、第212條、第339條第1項、第55條、第51條第5款、第219
    條、第38條第1項第2款、第3款，判決如主文。
本案經檢察官張凱絜到庭執行職務。
中    華    民    國    97    年    6     月    30    日
                            刑事第三庭法  官    黃美文
以上正本證明與原本無異。
如不服本判決應於收受本判決後10日內向本院提出上訴書狀，其
未敘述上訴理由者，並得於提起上訴後10日內向本院補提理由書
狀 (均須按他造當事人之人數附繕本)「切勿逕送上級法院」。
中    華    民    國    97    年    6     月    30    日
                                      書記官    陳怡芳
附錄本案論罪科刑所適用法條全文：
刑法第210條：
偽造、變造私文書，足以生損害於公眾或他人者，處 5 年以下有
期徒刑。
刑法第212條：
偽造、變造護照、旅券、免許證、特許證及關於品行、能力服務
或其他相類之證書、介紹書，足以生損害於公眾或他人者，處1
年以下有期徒刑、拘役或3百元以下罰金。
刑法第216條：
行使第210條至第215條之文書者，依偽造、變造文書或登載不實
事項或使登載不實事項之規定處斷。
刑法第339條第1項：
意圖為自己或第三人不法之所有，以詐術使人將本人或第三人之
物交付者，處5年以下有期徒刑、拘役或科或併科1千元以下罰金
。
戶籍法全文修正，已於97年5月28日經總統公布，依中央法規標準
法第13條之規定，將於97年5月30日施行。
戶籍法第75條：
意圖供冒用身分使用，而偽造、變造國民身分證，足以生損害於
公眾或他人者，處五年以下有期徒刑、拘役或科或併科新臺幣五
十萬元以下罰金。
行使前項偽造、變造之國民身分證者，亦同。
將國民身分證交付他人，以供冒名使用，或冒用身分而使用他人
交付或遺失之國民身分證，足以生損害於公眾或他人者，處三年
以下有期徒刑、拘役或科或併科新臺幣三十萬元以下罰金。
附表一：
┌──┬───────────────────┬────────────┐
│編號│     偽   造   所   在   位   置      │   偽  造  之  態  樣   │
├──┼───────────────────┼────────────┤
│1   │臺灣土地銀行存款印鑑卡正面之開戶人簽名│偽造「丙○○」簽名1枚、 │
│    │欄及印鑑式樣欄位（見本院卷第45頁）    │偽造「丙○○」印文1枚   │
├──┼───────────────────┼────────────┤
│2   │臺灣土地銀行金融卡申請書暨約定書之申請│偽造「丙○○」簽名1枚、 │
│    │人欄位（見本院卷第48頁）              │偽造「丙○○」印文3枚   │
└──┴───────────────────┴────────────┘
附表二：
┌──┬───────────────────┬────────────┐
│編號│     偽   造   所   在   位   置      │   偽  造  之  態  樣   │
├──┼───────────────────┼────────────┤
│1   │臺灣土地銀行存款印鑑卡正面、反面之開戶│偽造「甲○○」簽名2枚   │
│    │人簽章欄（偵字第6528號偵查卷第31-2頁）│                        │
├──┼───────────────────┼────────────┤
│2   │臺灣土地銀行取款暗碼申請書之申請人欄位│偽造「甲○○」簽名1枚   │
│    │（偵字第6528號偵查卷第32頁）          │                        │
├──┼───────────────────┼────────────┤
│3   │臺灣土地銀行金融卡申請書暨約定書之申請│偽造「甲○○」簽名式1枚 │
│    │人欄位（偵字第6528號偵查卷第33頁）    │                        │
└──┴───────────────────┴────────────┘
附表三：
┌──┬──────┬────────────────────┐
│編號│事        實│主                                    文│
├──┼──────┼────────────────────┤
│  1 │事實一（一）│乙○○共同行使偽造私文書，足以生損害於公│
│    │部分        │眾及他人，處有期徒刑捌月。偽造之「丙○○│
│    │            │」國民身分證正本、汽車駕駛執照正本、「蕭│
│    │            │允文」印章各壹枚；及附表一編號1、2所示之│
│    │            │偽造簽名、印文；暨臺灣土地銀行東新竹分行│
│    │            │戶名丙○○、帳號000-000000000號之存摺壹 │
│    │            │本、提款卡壹枚，均沒收。                │
├──┼──────┼────────────────────┤
│  2 │事實一（二）│乙○○共同意圖為自己不法之所有，以詐術使│
│    │部分        │人將本人之物交付，處有期徒刑陸月。臺灣土│
│    │            │地銀行東新竹分行戶名丙○○、帳號000-0000│
│    │            │10384號之存摺壹本、提款卡壹枚，均沒收。 │
├──┼──────┼────────────────────┤
│  3 │事實一（三）│乙○○共同行使偽造私文書，足以生損害於公│
│    │部分        │眾及他人，處有期徒刑捌月。扣案之偽造之「│
│    │            │甲○○」國民身分證正本、全民健康保險卡正│
│    │            │本、「甲○○」印章各壹枚；及附表二編號1 │
│    │            │、2、3所示之偽造簽名，均沒收。          │
└──┴──────┴────────────────────┘


司法院資訊處製作；財團法人民間司法改革基金會備份。
